【裁判字號】    94,上易,997
【裁判日期】    950301
【裁判案由】    損害賠償
【裁判全文】
臺灣高等法院民事判決                 94年度上易字第997號
上  訴  人  丁○○
訴訟代理人  張智剛律師
被  上訴人  丙○○
訴訟代理人  甲○○
            乙○○
上列當事人間請求損害賠償事件，上訴人對於中華民國94年11月
2 日臺灣台北地方法院94年度訴字第1642號第一審判決提起上訴
，經本院於95年2月22日言詞辯論終結，判決如下：
    主      文
原判決關於駁回上訴人後開第二項之訴部分及訴訟費用之裁判均
廢棄。
被上訴人應給付上訴人新台幣肆拾貳萬仟柒佰肆拾玖元，及自
九十四年三月五日起，至清償日止，按週年利率百分之五計算之
利息。
其餘上訴駁回。
第一、二審訴訟費用，由被上訴人負擔五分之三，餘由上訴人負
擔。
    事      實
甲、上訴人方面：
一、聲明：
  (一)原判決不利上訴人部分廢棄。
  (二)被上訴人應再給付上訴人新台幣（下同）92萬3749元及自民
    國（下同）94年3月5日起至清償日止，按週年利率5％ 計算
    之利息。
二、陳述：除與原判決記載相同者外，補稱略以：
  (一)薪資損失部分：上訴人因本件車禍造成頭部疑似腦震盪現象
    ，經醫院診斷6 個月內避免搭飛機，上訴人上班地點位於澳
    洲，無法搭機回澳洲提供勞務，公司扣予6 個月薪資。又因
    本件車禍致上訴人有暈眩情形，所服務公司顧及上情，對上
    訴人不再續聘，所為勞動能力無減半之問題，被上訴人自應
    負該期間所有之薪資損害。
  (二)精神慰撫金部分：上訴人在人行道上等候紅綠燈卻遭池魚之
    殃，遭成顏面及腦震盪，復導致所服務公司解聘，中年失業
    ，所受精神上之痛苦，如原審判准之15萬元，顯屬過低。
三、證據：援用原審提出者。
乙、被上訴人方面：
一、聲明：上訴駁回。
二、陳述：與原判決記載相同者。
    理    由
一、上訴人主張：上訴人於92年2月7日下午6 時20分許，將車輛
    停放於台北市○○街和平醫院停車格，行走於台北市○○路
    與和平西路口之人行道上停等紅綠燈時，適有被上訴人駕駛
    車號K9-4296 自小客車，由和平西路行經該路口欲左轉中華
    路，未讓對向由訴外人張璋昌騎乘車號PPT-111 之重型機車
    先行，不慎撞擊該機車，該重型機車即倒地向上訴人所站之
    路口滑行，將上訴人撞擊倒地，造成上訴人頭部外傷、頸部
    扭傷及身體多處擦傷，經台北市車輛行車事故鑑定委員會鑑
    定，認係因被上訴人之轉彎車未禮讓直行車先行為肇事原因
    。被上訴人駕駛汽車因過失致上訴人受傷，依民法第184 條
    及第191條之2規定，被上訴人應負損害賠償之責。請求被上
    訴人賠償醫療費用1萬2388 元、計程車資3000元、眼鏡損害
    費用6700元、停車費用1410元、6 個月無法工作之薪資損失
    74萬7498元、精神慰撫金70萬元，合計147萬996元。求為判
    決被上訴人應給付上訴人147萬996元及自起訴狀繕本送達之
    翌日起至清償日止，依年息5％ 計算之利息。（原審判命被
    上訴人應給付上訴人54萬7247元及自94年3月5日起至清償日
    止按5％ 計算之利息，被上訴人就其敗訴部分，未聲明不服
    ）。
二、被上訴人則以：上訴人須舉證證明確實 6個月無法工作，且
    精神慰撫金部分應根據實際損害情況來評斷，上訴人請求之
    慰撫金金額過高等語，資為抗辯。
三、兩造不爭執之事實：
    被上訴人於92年2月7日下午6時20分許，駕駛車牌號碼K9-42
    96號自用小客車，沿台北市○○○路由東往西方向內側第一
    車道行駛，行經該路段與中華路之交岔路口時，欲左轉往南
    改沿中華路繼續行駛，應注意汽車行駛至交岔路口，轉彎車
    輛應讓直行車輛先行，且當時並無不能注意之情形，竟疏未
    注意前開規定即貿然左轉，適有訴外人張璋昌騎乘車號PPT-
    111 之重型機車，沿和平西路由西往東方向第三車道行駛至
    該處，見狀閃避不及，被上訴人所駕駛之自用小客車之車頭
    遂與訴外人張璋昌所騎乘之機車左側車身發生碰撞，致張璋
    昌人車失控倒地，其所騎乘之重型機車，即衝撞站在前開交
    岔路口之人行道上停等紅燈之上訴人，致上訴人倒地受有頭
    部外傷、頸部扭傷及身體多處擦傷等傷害之事實，為兩造所
    不爭執，且有上訴人提出之診斷證明書、台北市車輛行車事
    故鑑定委員會鑑定意見書等影本附卷可稽（見原法院94年度
    北調字第86號卷第4至6頁），可以信為真實。
四、按因故意或過失，不法侵害他人之權利者，負損害賠償責任
    。汽車、機車或其他非依軌道行駛之動力車輛，在使用中加
    損害於他人者，駕駛人應賠償因此所生之損害。又不法侵害
    他人之身體或健康者，對於被害人因此喪失或減少勞動能力
    ，或增加生活上之需要時，應負損害賠償責任；及不法侵害
    他人之身體、健康、名譽、自由、信用、隱私、貞操、或不
    法侵害其他人格法益而情節重大者，被害人雖非財產上之損
    害，亦得請求相當之金額。民法第184條第 1項前段、第191
    條之2、第193條第1項、第195條第 1項分別定有明文。本件
    被上訴人撞到訴外人張璋昌騎乘之機車致再撞擊上訴人致受
    傷，顯有過失。被上訴人之過失，與上訴人受傷之損害間有
    相當因果關係，是上訴人主張被上訴人應負侵權行為損害賠
    償責任，自屬有據。茲就上訴人上訴請求賠償工作損失及精
    神慰撫金金額，審酌如下：
  (一)工作損失部分：
    1.被上訴人過失撞到訴外人張璋昌騎乘之機車致再撞擊上訴
      人，致上訴人受有右前額挫傷，眩暈症狀，因眩暈持續存
      在，為避免飛機起降之震動及艙壓變化，可能加重身體不
      適，因此醫師建議於半年內避免搭乘飛機及多休息；又上
      訴人為頭部挫傷且持續有眩暈症狀，醫師認為有中樞神經
      系統損傷之疑慮，而神經系經損傷之修復需時較久，因此
      醫師建議觀察半年。有台北市立和平醫院92年7 月27日出
      具之診斷證明及台北市立聯合醫院94年8 月19日北市醫和
      字第09432551200 號函在卷足憑（見原審卷第22、29頁）
      ，上訴人主張以6 個月期間為計算其減少勞動能力之期間
      ，自屬有據。
    2.上訴人係台灣大學政治系肆業，嗣移民澳洲，自91年8 月
      起迄本件車禍事故時，任職於澳洲之成衣公司（E.GCloth
      ing Co.Pty Limited），年薪為澳幣 6萬5000元，換算為
      台幣月薪約12萬4583元，上訴人於本件車禍發生後6 個月
      內未返回澳洲工作，上開公司因上訴人未於該期間工作故
      未給付上訴人薪資等情，有上訴人提出之澳洲公司函及薪
      資證明書附卷可稽（見原法院94年度北調字第86號卷第23
      、24頁），且為兩造所不爭執（見本院卷第23頁），是此
      堪認上訴人在本件車禍事故前身體健康，且有相當之技能
      及經驗，獲有月薪約12萬4583元之能力。上訴人主張因本
      件車禍造成持續眩暈影響開車安全，嗣返回上開公司工作
      後，該公司基於安全考慮未再聘任上訴人等情，既為被上
      訴人所不爭執。上訴人主張以6 個月之全部薪資計算勞動
      能力損害，應屬可採。被上訴人亦自認其不能舉反證證明
      上訴人於該半年期間有任何工收入（見本院卷第22頁），
      則上訴人受有勞動能力之損失為74萬7498元（ 124583×6
      ＝747498）應屬可採。從而，上訴人請求被上訴人賠償勞
      動能力之損失74萬7498元為有理由。原判決已命被上訴人
      應賠償上訴人工作損失37萬3749元，則被上訴人自應再給
      付其餘37萬3749元之工作損失予上訴人。
  (二)精神慰撫金部分：
    上訴人因被上訴人之過失行為，致受有頭部外傷、頸部扭傷
    及身體多處擦傷等傷害，其後仍有持續眩暈症狀態存在，已
    如上述，其正值壯年受此身體及健康之侵害造成生活不便，
    肉體、精神自受有痛苦，本院斟酌上訴人上開受傷程度、其
    於人行道上停等紅綠燈遭撞及之車禍發生情況、上訴人為大
    學肆業（見原法院卷第14頁），本件車禍後半年期間無工作
    收入（見本院卷第22頁），又本件車禍致上訴人有暈眩情形
    ，為所服務公司予以解聘等情，為原審所未審酌。被上訴人
    為台北科技大學研究所畢業、現服國防科技替代役，每月薪
    資3萬5000元，無其他不動產（見原審卷第20頁背面）等一
    切情狀，認上訴人請求精神慰撫金以20萬元為相當。原判決
    已命被上訴人賠償上訴人精神慰撫金15萬元，則被上訴人應
    再給付其餘之5萬元予上訴人。
五、綜上所述，被上訴人應給付上訴人之賠償金額除原判決所命
    給付之本息外，尚應給付42萬3749元，及自起訴狀繕本送達
    翌日即94年3月5日起至清償日止，按年息5％ 計算之法定遲
    延利息。被上訴人此部分之請求為有理由，應予准許。逾此
    範圍之請求，為無理由，應予駁回。從而，原審就上開應予
    准許之其中42萬3749元本息部分，所為上訴人敗訴之判決，
    尚有未洽，上訴意旨指摘原判決此部分不當，求予廢棄改判
    再增加給付，為有理由；就上開不應准許部分，所為上訴人
    敗訴之判決，並無不合，上訴意旨指摘原判決此部分不當，
    求予廢棄改判，為無理由。
六、兩造其餘之攻擊或防禦方法及所用之證據，經斟酌後，認為
    均不足以影響判決之結果，爰不逐一論列。
七、據上論結，本件上訴為一部有理由，一部無理由，依民事訴
    訟法第450條、第449條第1項、第79條但書，判決如主文。
中    華    民    國    95    年    3     月    1     日
                  民事第二庭  審判長法  官  吳謙仁
                                    法  官  蘇瑞華
                                    法  官  李瓊蔭
正本係照原本作成。
不得上訴。
中    華    民    國    95    年    3     月    3     日
                                    書記官  王才生


司法院資訊處製作；財團法人民間司法改革基金會備份。
